臺灣高等法院臺中分院民事判決　　　96年度上字第184號
上　訴　人　　柏舜工程有限公司
法定代理人　　乙○○
上　訴　人　　丙○○
共　　　同
訴訟代理人　　常照倫　律師
複 代理 人　　蘇若龍　律師
被 上訴 人　　博翔消防工程有限公司
法定代理人　　甲○○
訴訟代理人　　王信雄　律師
上列當事人間請求給付貨款等事件，上訴人不服台灣台中地方法
院95年度訴字第3144號中華民國96年5月29日第一審判決，提起
上訴，本院於96年11月20日言詞辯論終結，判決如下：
    主  文
原判決第二項關於命上訴人丙○○應連帶返還如附表所示之本票
二張部分廢棄。
上廢棄部分被上訴人在第一審之訴駁回。
其餘上訴駁回。
第二審訴訟費用由上訴人連帶負擔。
    事實及理由
一被上訴人起訴主張：(一)上訴人柏舜工程有限公司（以下簡稱為
  柏舜公司）於民國（下同）95年初向被上訴人購買廣播主機、
  消防受信總機、廣播器具設備、消防器具設備等消防器材與週
  邊設備貨品，總價為新台幣（下同）5,923,068元（含稅），
  兩造另約定送貨地點為台中市亞緻大飯店9樓工務所，凡預收
  訂金之金額，被上訴人需具付本票同等金額作為履約保證，待
  器具設備進場後，上訴人柏舜公司需退還履約保證本票與被上
  訴人，且消防器材需辦理追加減數量時，依買賣契約上附表之
  單價為主。(二)上訴人柏舜公司嗣於95年3月1日預付1,048,305
  元，被上訴人則陸續依上訴人柏舜公司之指示送貨，其間兩造
  先同意辦理追減貨款為5,574,468元，同年5月8日再追加貨款
  725,445元，上訴人柏舜公司除給付部分貨款外，尚積欠被上
  訴人貨款共3,078,271元，嗣經兩造同意貨款減為3,048,271元
  ，然上訴人迭經催討迄未給付。(三)被上訴人曾簽發票號370777
  、未載發票日、到期日為95年3月10日、面額597,212元與票號
  370780、未載發票日、到期日為9 5年3月10日、面額79,068元
  之本票2張交付與上訴人柏舜公司，作為廣播主機履約交貨保
  證用之擔保票據，並約定貨至現場，上訴人柏舜公司即應返還
  前開本票，然被上訴人依約將全部貨物送至上訴人柏舜公司指
  定地點後，上訴人柏舜公司竟未依約返還前開本票2張。(四)上
  訴人丙○○為系爭契約之連帶保證人，就前開給付應負連帶給
  付之責任。並聲明：(一)上訴人應連帶給付被上訴人3,048,271
  元，及自起訴狀繕本送達翌日即96年1月19日起至清償日止，
  按年息5%計算之利息。(二)上訴人應連帶返還如附表所示之本票
  2張與被上訴人。(三)訴訟費用由上訴人連帶負擔。(四)就第1項請
  求，請准供擔保宣告假執行。
二上訴人則均以：(一)兩造於95年11月3日在被上訴人公司協議系
  爭貨款總金額為1,912,591元，而非被上訴人所主張之3,048,2
  71元。(二)兩造發生債務糾紛時，被上訴人曾向上訴人柏舜公司
  之業主開立公司先行拿取2,600,000元，未經上訴人柏舜公司
  同意，前開金額係上訴人柏舜公司對開立公司之工程款。故被
  上訴人已經超領60多萬元，被上訴人自不得再請求上訴人給付
  系爭工程款。(三)兩造合約約定系爭2張本票移作工程保固用，
  為期3年，需等保固完成後，始得請求返還。因被上訴人尚未
  點交系爭工程與上訴人，故保固期尚未起算，保固既未完成，
  上訴人即無返還系爭本票之義務等語，資為抗辯。並聲明：(一)
  被上訴人之訴及假執行之聲請均駁回。(二)訴訟費用由被上訴人
  負擔。(三)如受不利之判決，請准供擔保免為假執行。
三本件第一審對被上訴人之請求，判決全部勝訴並為附條件假執
  行之宣告，上訴人聲明不服，求為廢棄原判決並駁回被上訴人
  在第一審之訴及假執行之聲請。被上訴人則求為判決駁回上訴
  。
四上訴人提起上訴主張：
  (一)95年5月8日上訴人並未同意追加貨款725,445元，被上訴人
    並未取得上訴人柏舜公司同意竟擅自追加，自不得向上訴人
    柏舜公司請款。
  (二)兩造發生債務糾紛時，被上訴人未經上訴人柏舜公司同意，
    而向上訴人柏舜公司之業主開立公司先行拿取開立公司應付
    給上訴人公司之工程款2,600,000元，故被上訴人對上訴人
    柏舜公司之貨款2,322,826元，應再扣除該筆款項2,600,000
    元，被上訴人甚至還對上訴人柏舜公司構成不當得利。蓋依
    證人張榮松於原審所為證述，上訴人柏舜公司之業主開立公
    司交付予被上訴人之2,600,000元，乃是自開立公司應該支
    付予上訴人柏舜公司之工程款扣除，故該2,600,000元，實
    為上訴人柏舜公司交付予被上訴人，則在被上訴人對上訴人
    柏舜公司請求貨款時，上訴人柏舜公司自得主張抵銷。
  (三)被上訴人應交付保固切結書及簽發面額557,447元之保固本
    票予上訴人，上訴人始須返還系爭本票2張。蓋依系爭買賣
    契約書第三條第七款約定：「消檢合格後乙方（即被上訴人
    ）付保固切結書及保固本票領取保留款（期票62天）」、「
    保固時間三年」，所謂保固本票既在擔保系爭買賣標的之品
    質，且以被上訴人付保固本票作為領取領取保留款之條件，
    故被上訴人所付保固本票之數額，應與系爭買賣契約書之保
    留款數額相同。又系爭買賣契約書之保留款數額，依第一款
    至四款所示，計有149,027元（計算式：63,197+21,660+8,3
    67+55,803=149,027），第五款、第六款分別約定：「其餘
    設備免付訂金」、「未付訂金之材料設備依月底結帳期票62
    天。保留款10％」，由於未付訂金之材料設備之貨款為4,08
    4,198，故其保留款10％為408,420元【計算式：5,574,468
   （全部貨款）-（631,970+216,600+83,670+558,030）（須付
    訂金之材料設備之貨款）=4,084,198（未付訂金之材料設備
    之貨款）】。綜上，系爭買賣契約書之保留款數額合計為55
    7,447元（計算式：149,027+408,420=557,447）。
五被上訴人於本院辯稱：
  (一)上訴人主張95年5月8日並未同意追加貨款725,445元，故被
    上訴人之貨款3,048,271元，應再扣除725,445元，而為2,32
    2,826元云云。查該追加貨款725,445元之事實，業經上訴人
    於原審兩造所不爭執，並有追加貨款明細表可稽，是故上訴
    人之上訴主張不足為採。
  (二)上訴人主張被上訴人未經上訴人柏舜公司同意，而向上訴人
    柏舜公司之業主開立公司先行拿取開立公司應付給上訴人公
    司之工程款2,600,000元，被上訴人對上訴人柏舜公司構成
    不當得利等語。惟查，開立公司之副理即證人張榮松於原審
    結證：「（法官問）開立公司是否曾因原告（即被上訴人）
    向開立公司借前開2,600,000元，而抑留或剋扣被告（即上
    訴人）柏舜公司對開立公司之工程款債權？(證人張榮松答
    )當初沒有，但是目前開立公司有保留2,600,000元的工程款
    債權沒有給被告（即上訴人）柏舜公司，是因為當時原告（
    即被上訴人）向開立公司借款時約定，被告（即上訴人）給
    付原告（即被上訴人）工程款時.... 原告（即被上訴人）
    再還2,600,000元的借款給開立公司。」，上訴人柏舜公司
    陳稱業主開立公司交付予被上訴人之2,600,000元，乃是自
    開立公司應該支付予上訴人柏舜公司之工程款扣除，顯非事
    實，上訴人仍執陳詞，要無理由。
  (三)查系爭二紙本票係被告公司購買消防器材所付訂金百分之30
    之履約保證票，依兩造簽訂之買賣契約第五條第六項明載：
    「凡預收訂金之金額，乙方需交付本票同等金額做為履約保
    證，待器具設備進場後，甲方需退還履約保證本票給予乙方
    」，被上訴人依約就買賣之消防器材送至現場並由上訴人告
    公司點收已完成交付，買賣業已完成，上訴人公司即應將系
    爭本票返還上訴人，為原審判決認定，上訴人主張被上訴人
    應交付保固本票 (此為另一法律問題)，始須返還系爭本票
    ，即屬無可採取。
  (四)綜上所述，原審判決，洵無不當，上訴人之上訴非有理由。
六本院審理之結果：
  (一)上訴人柏舜公司於95年初向被上訴人購買廣播主機、消防受
    信總機、廣播器具設備、消防器具設備等消防器材與週邊設
    備貨品，總價為5,923,068元（含稅），兩造另約定送貨地
    點為台中市亞緻大飯店9樓工務所，凡預收訂金之金額，被
    上訴人須具付本票同等金額作為履約保證，待器具設備進場
    後，上訴人柏舜公司需退還履約保證本票與被上訴人，且消
    防器材需辦理追加減數量時，依買賣契約上附表之單價為主
    ；及上訴人柏舜公司嗣於95年3月1日預付1,048,305元，被
    上訴人則陸續依上訴人柏舜公司之指示送貨，其間兩造先同
    意辦理追減貨款為5,574,468元，同年5月18日再追加貨款72
    5,445元並經上訴人簽認，（見原證物三、四原審卷34、33
    頁），上訴人柏舜公司已給付部分貨款；與被上訴人曾簽發
    票號370777、未載發票日、到期日為95年3月10日、面額597
    ,212元及票號370780、未載發票日、到期日為95年3月10日
    、面額79,068元之本票2張交付與上訴人柏舜公司，作為廣
    播主機履約交貨保證用之擔保票據，目前仍在上訴人柏舜公
    司持有中等事實，為兩造所不爭，並有消防器材買賣契約書
    、銷貨單、本票在卷可證，自堪信為真實。
  (二)證人曹秀惠結證稱兩造就系爭工程款並未協商會帳過，上訴
    人丙○○與訴外人張仁富固曾至被上訴人公司，但未討論系
    爭工程款債權之事等語明確（見原審96年2月15日言詞辯論
    筆錄），上訴人請求傳喚之。證人蔡孟如亦結證稱上訴人柏
    舜公司尚積欠被上訴人系爭工程款3,048,271元，兩造並未
    協議系爭貨款總金額為1,912,591元等語明確（見原審96年3
    月22日言詞辯論筆錄）。則上訴人柏舜公司尚積欠被上訴人
    工程款3,048,271元，應可認定；上訴人前開抗辯與證人（
    即上訴人工地主任）張仁富之證詞，核與前開事證不符，自
    不足採信。
  (三)當事人主張之事實，經他造於言詞辯論時自認者，無庸舉證
    ；當事人於自認有所附加或限制者，應否視有自認，由法院
    審酌情形斷定之，民事訴訟法第279條第1、2項定有明文。
    而上訴人對被上訴人所主張系爭2張本票乃被上訴人交付上
    訴人之履約保證本票，與目前該2張本票仍在上訴人柏舜公
    司持有中之事實，並不爭執（見原審96年5月15日言詞辯論
    筆錄），但抗辯該2張本票其後移作工程保固用云云。則上
    訴人對系爭2張本票乃被上訴人交付上訴人之履約保證本票
    ，與目前該2張本票仍在上訴人柏舜公司持有中之事實，應
    視為自認，至上訴人抗辯該2張本票其後移作工程保固用云
    云，屬主張法律關係變更，則應由上訴人負舉證之責任。然
    上訴人迄未舉證證明其所抗辯之前開事實。
  (四)開立公司之副理即證人張榮松結證稱開立公司固於95年8月9
    日曾給付被上訴人260萬元，但係借款，並未談及2,600,000
    元借款與上訴人所欠上開貨款相互抵銷乙事（見原審96年2
    月15日言詞辯論筆錄）。且系爭本票2張載有系爭本票係履
    約保證用，應於貨至現場退還本票，有前開本票2張及發票
    影本在卷可證，則上訴人抗辯被上訴人曾向上訴人柏舜公司
    之業主開立公司先行拿取2,600,000元，該金額係上訴人柏
    舜公司對開立公司之工程款，與前開2張本票其後移作工程
    保固用云云，即均不足採信。是被上訴人請求上訴人柏舜公
    司依約返還系爭2張本票，自屬有據。
  (五)上訴人丙○○為系爭債務之連帶保證人，為兩造所不爭，並
    有前開消防器材買賣契約書可證，則上訴人柏舜公司未依約
    給付系爭貨款，上訴人丙○○自應連帶負給付責任。
  (六)綜上所述，被上訴人依系爭買賣契約與連帶保證契約之約定
    ，請求上訴人連帶給付被上訴人3,048,271元，及自96年1月
    19日起至清償日止，按週年利率5%計算之利息，原審予以准
    許，並依兩造陳明願供擔保酌定相當金額准予宣告假執行或
    免為假執行，均無不合，上訴意旨執前述之爭詞，指摘原判
    決不當，為無理由，此部分應予駁回，另就請求上訴人丙○
    ○連帶返還如附表所示之本票2張部分，兩造既於本院自認
    系爭本票2張係在上訴人柏舜公司單獨持有中，則被上訴人
    請求柏舜公司返還系爭支票即可，要無命上訴人丙○○連帶
    返還之必要，此部分之上訴為有理由，應予廢棄改判如主文
    第1.2項所示。
七本件事證已臻明確，兩造所為之其他主張，陳述並所提之證據
  ，經審酌後，認均與本件之結論無礙，不再一一論述，併予敘
  明。
據上論結，本件上訴為部分有理由，部分無理由，依民事訴訟法
第449條第1項、第450條、第85條第2項，判決如主文。
中　　華　　民　　國　　96　　年　　12　　月　　4 　　日
　　　　　　　　　民事第四庭    審判長法　官　黃斐君
　　　　　　　　　　　　　　　　      法　官　陳蘇宗
　　　　　　　　　　　　　　　　      法　官　黃永祥
以上正本係照原本作成。
如對本判決上訴，須於收受判決送達後二十日內向本院提出上訴
書狀，其未表明上訴理由者，應於提出上訴後二十日內向本院提
出上訴理由書（須按他造人數附具繕本）。
上訴時應提出委任律師為訴訟代理人之委任狀。具有民事訴訟法
第四百六十六條之一第一項但書或第二項之情形為訴訟代理人者
，另應附具律師及格證書及釋明委任人與受任人有該條項所定關
係之釋明文書影本。
　　　　　　　　　　　　　　　　　　　書記官　陳信和
中　　華　　民　　國　　96　　年　　12　　月　　5 　　日
                                                      Ｃ
附表
編號  票號      發票日     到期日         面額（新台幣）
一、  370777    未記載     95年3月10日    597,212元
二、  370780    未記載     95年3月10日    79,068元
